【裁判字號】    98,司家聲,441
【裁判日期】    981015
【裁判案由】    核定遺產管理人報酬
【裁判全文】
臺灣高雄地方法院民事裁定           98年度司家聲字第441號
聲  請  人  楊櫻花律師即被繼承人甲○○之遺產管理人
上聲請人聲請核定遺產管理人報酬事件，本院裁定如下：
    主  文
聲請人任被繼承人甲○○（男，民國○○○年○月○○日生，身
分證統一編號：Ｚ000000000號）之遺產管理人之報酬
核定為新臺幣拾萬元。
程序費用新臺幣壹仟元由被繼承人甲○○之遺產負擔。
    理  由
一、按「遺產管理人，得請求報酬，其數額由親屬會議按其勞力
    及其與被繼承人之關係酌定之。」、「依本法之規定應開親
    屬會議時，由當事人、法定代理人或其他利害關係人召集之
    。」、「親屬會議不能召開或召開有困難時，依法應經親屬
    會議處理之事項，由有召集權人聲請法院處理之。」，民法
    第1183條、第1129條、第1132條第2 項前段分別定有明文。
二、本件聲請意旨略以：聲請人前經本院95年度財管字第69號民
    事裁定選任為被繼承人之遺產管理人。嗣依本院95年度家催
    字第308 號民事裁定為公示催告，並於民國95年9 月14日刊
    登於台灣新生報。查被繼承人遺有土地3 筆、建物1 棟、存
    款1 筆、債權41筆及投資7 筆，經財政部臺灣省南區國稅局
    核定遺產總值為新臺幣（下同）43,764,169元。茲因被繼承
    人之繼承人均已向法院聲明拋棄繼承，無親屬會議可資酌定
    本件遺產管理人報酬數額，又聲請人業已為調閱被繼承人之
    土地、建物登記謄本及除戶戶籍謄本、查詢其銀行存款餘額
    、訪視其家人、向法院聲請對被繼承人之債權人及受遺贈人
    為公示催告、於95年9 月14日刊登公示催告民事裁定於新聞
    紙、申報遺產稅、編製遺產清冊、至高雄縣鳳山市地政事務
    所辦理遺產管理人登記、於本院97年度訴字第1983號清償借
    款案件出庭為被繼承人為有利之主張等管理遺產之行為，並
    為本件遺產事宜已支出費用5,764 元，爰依民法第1183條及
    「代管無人承認繼承作業要點」第14點第3 項規定，以管理
    遺產報酬不得低於遺產現值百分之一為計算標準，狀請本院
    裁定本件遺產管理報酬等語。
三、經查：
  (一)本件被繼承人死亡後，其繼承人均已拋棄繼承權，且未經親
    屬會議選定遺產管理人，經本院選任聲請人為被繼承人之遺
    產管理人乙節，有聲請人提出之本院95年度財管字第69號民
    事裁定暨確定證明書各1 紙附卷可稽，堪信為真實。準此，
    聲請人顯難召開親屬會議酌定其管理遺產之報酬，是其本於
    利害關係人之地位，聲請本院酌定報酬，洵屬有據。
  (二)聲請人主張之前揭事實，除上述民事裁定外，另據其提出規
    費收入收據3 紙、高雄縣政府地政規費收據24紙、高雄市三
    民區第二戶政事務所戶政規費收據3 紙及台灣新生報代收處
    分類廣告廣告費收據、玉山銀行其他手續費收入收據、高雄
    縣仁武地政事務所規費暨徵收聯單、本院95年度家催字第
    308 號民事裁定、台灣新生報社刊登廣告證明單、財政部臺
    灣省南區國稅局遺產稅核定通知書、被繼承人甲○○先生遺
    產清冊、高雄縣鳳山地政事務所98年4 月9 日鳳地所一字第
    0980003880號函、臺南縣麻豆地政事務所網路申領異動索引
    、土地登記謄本、本院97年度促字第57983 號支付命令、民
    事異議狀、本院97年度訴字第1983號民事判決、本院民事執
    行處98年9 月23日雄院高98司執教字第32365 號函等件各1
    份為證，堪信為真實。本院審酌：被繼承人之遺產有土地2
    筆、建物1 筆、存款1 筆、債權41筆及投資7 筆，總值43,7
    64,169元，其中土地及建物各0 筆業經債權人內政部營建署
    、抵押權人林義雄向本院聲請強制執行，並已於98年9 月23
    日將上開不動產拍定在案，有被繼承人之遺產清冊及財政部
    臺灣省南區國稅局遺產稅核定通知書、本院民事執行處98年
    9 月23日雄院高98司執教字第32365 號函各1 份附卷可參；
    又聲請人業已公示催告、登報、辦理遺產管理人登記、查詢
    被繼承人之遺產、編製遺產清冊、申報遺產稅、為被繼承人
    出庭應訴等管理遺產行為，後續尚有通知債權人陳報債權、
    及強制執行程序等其他事項須處理，聲請人處理上開事務及
    後續處理所需時間之久暫、耗費人力之程度及各債權人受償
    權利之保障等一切情狀，認本件遺產管理人之報酬以100,00
    0 元（含已代為墊支之相關費用4,764 元（其中本院95年度
    家催字第308 號公示催告聲請費1,000 元，已經裁定明示由
    被繼承人甲○○之遺產負擔，應予扣除）為適當，爰酌定如
    主文第1 項所示。至財政部訂頒「代管無人承認繼承遺產作
    業要點」第14點第3 項規定，管理遺產報酬不得依於遺產現
    值百分之一，僅供法院斟酌，尚非為據以論酬之依據，併此
    敘明。
四、末按依法應由關係人（包括聲請人、相對人及其他利害關係
    人）負擔費用者，法院裁定命關係人負擔時，應一併確定其
    數額，非訟事件法第24條第1 項所明定。經核本件聲請事件
    ，應徵之程序費用為1,000 元，依非訟事件法第157 條規定
    ，應由遺產負擔，爰併予確定如主文第2 項所示，附此敘明
    。
五、依非訟事件法第157 條、第24條第1 項，裁定如主文。
中    華    民    國    98    年    10    月     15   日
                  家事法庭  司法事務官  任士慧
以上正本係照原本作成。
如對本裁定抗告，須於裁定送達後10日之不變期間內，向本院提
出抗告狀，並繳納抗告費新臺幣1,000元。
中    華    民    國    98    年    10    月    15    日
                                書記官  楊馥華


司法院資訊處製作；財團法人民間司法改革基金會備份。
